【裁判字號】    97,易緝,106
【裁判日期】    970930
【裁判案由】    詐欺
【裁判全文】
臺灣高雄地方法院刑事判決             97年度易緝字第106號
公  訴  人  臺灣高雄地方法院檢察署檢察官
被      告  甲○○
                    現於臺灣新店戒治所戒治中
上列被告因詐欺案件，經檢察官提起公訴（95年度偵字第22657號）
及移送併辦（97年度偵緝字第1528號），本院判決如下：
   主  文
甲○○連續意圖為自己不法之所有，以詐術使人將本人之物交付
，累犯，處有期徒刑拾月。
   犯罪事實
一、甲○○係磊城工程股份有限公司（下稱磊城公司）之負責人
    ，前因公共危險案件，於90年11月8 日經臺灣板橋地方法院
    以90年度板交簡字第474 號判決判處有期徒刑4 月，於91年
    8 月7 易科罰金執行完畢。詎仍不知悔改，竟基於意圖為自
    己不法所有之概括犯意，先後在附表編號1 至4 所示之時間
    ，以裕勝實業有限公司（下稱裕勝公司）之名義，向址設高
    雄市○○○ 路之洪邦企業有限公司（下稱洪邦公司）之負責
    人洪惠文訂購貨品；及在附表一編號5 至7 所示之時間，自
    稱係裕發通運有限公司（下稱裕發公司）人員，向址設高雄
    市○鎮區○○路210 號之雄菱股份有限公司新生分公司（下
    稱雄菱公司）之業務員張新生訂購柴油，使洪邦公司、雄菱
    公司陷於錯誤，分別交付價值共計新臺幣（下同）78,750元
    、597,000 元之貨品，甲○○則交付由不詳詐欺集團處取得
    之發票人為址設臺北市○○○路○ 段118 號7 樓之怡特國際
    有限公司（下稱怡特公司）、負責人為黃信雄、付款人為台
    北國際商業銀行、票號QI0000000 號、面額81,500元、票載
    發票日94年10月22日之空頭支票1 紙予洪惠文；另交付現金
    1,400 元及同上發票人、付款人為合作金庫銀行台北分行、
    票號BN0000000 號、面額89,600元、票載發票日94年10月25
    日及票號BN0000000 號、面額108,000 元、票載發票日94年
    10月30日之空頭支票各1 紙予張新生，佯為付款（按：黃信
    雄以30,000元之代價，於不詳時，地，將其身分證交付高新
    典，再由某詐騙集團以其為怡特公司之負責人，向台北國際
    商業銀行、合作金庫銀行台北分行設立公司帳戶請領支票，
    再將所請領之上開支票交由甲○○交付洪惠文、張新生佯為
    付款，黃信雄部分業經本院以幫助詐欺罪判處有期徒刑4 月
    確定）。洪惠文迨前開支票退票、甲○○去向不明、磊城公
    司亦於94年11月16日停業，始知上情，共被詐騙78,750元之
    貨品；雄菱公司則於同年10月31日，上開支票因存款不足及
    拒絕往來戶而不獲兌現，始知受騙，甲○○共向雄菱公司詐
    得金額595,600 元之貨品。
二、案經洪邦公司訴由臺灣高雄地方法院檢察署檢察官偵查起訴
    及雄菱公司訴由高雄市政府警察局前鎮分局報告臺灣高雄地
    方法院檢察署檢察官偵查後併案審理。
    理    由
一、前揭犯罪事實，業據被告甲○○於本院審理時坦承不諱，並
    有證人即洪邦公司負責人洪惠文、雄菱公司業務員張新生於
    警詢偵查中證述遭被告詐騙交付貨品而不獲付款及被告旋即
    不知去向等情（見95年度他字第6209號卷第11至13頁、95年
    度偵字第22657 號卷〈下稱偵一卷〉第26至27頁、高市警前
    分三字第0940027686號卷〈下稱警卷〉第3 至5 頁、95年度
    偵字第4302號卷〈下稱偵二卷〉第19至20頁）；證人黃信雄
    於偵查及本院審理中陳稱：伊不認識甲○○，係一位高新典
    要伊當怡特公司負責人，伊只有領到1 個月薪水3 萬元，不
    知道怡特公司有無在營業等語（見偵一卷第67至68頁）在卷
    可佐。復有洪邦公司銷貨單4 紙、票號QI0000000 號、面額
    81,500元之支票、裕勝公司及磊城公司基本資料查詢單（見
    94年他字第6581號卷第4 至7 頁）、怡特公司及黃信雄票據
    信用資料查詢（見偵一卷第36至42頁、47至49頁）、磊城公
    司、裕勝公司、怡特公司、洪邦公司營利事業登記基本資料
    （見偵一卷第71至76頁）、裕發交通估價單、94年10月19
    日、94年10月22日雄菱公司簽帳應收帳款明細表暨統一發票
    、票號BN0000000 號、BN0000000 號支票（見警卷第10至12
    頁）、合作金庫台北分行95年2 月22日合金台北存字第0950
    000858號函暨怡特國際有限公司帳號0000000000000 號之存
    款往來對帳單及拒絕往來日期查詢單（見偵二卷第24頁至第
    30頁）各1 紙等在卷可稽，足認被告自白核與事實相符，應
    堪採信。從而本件事證明確，被告犯行已堪認定，應予依法
    論科。
二、被告行為後，刑法於94年1 月7 日修正通過，於同年2 月2
    日公布，並於95年7 月1 日施行。按行為後法律有變更者，
    適用行為時之法律，但行為後之法律有利於行為人者，適用
    最有利於行為人之法律，修正後之刑法第2 條第1 項定有明
    文。此條規定乃與刑法第1 條罪刑法定主義契合，而貫徹法
    律禁止溯及既往原則，係規範行為後法律變更所生新舊法律
    比較適用之準據法，是刑法第2 條本身雖經修正，但刑法第
    2 條既屬適用法律之準據法，本身尚無比較新舊法之問題，
    應一律適用裁判時之現行刑法第2 條規定以決定適用之刑罰
    法律。又本次刑法修正之比較新舊法，應就罪刑有關之共犯
    、未遂犯、想像競合犯、牽連犯、連續犯、結合犯，以及累
    犯加重、自首減輕暨其他法定加減原因（如身分加減）與加
    減例等一切情形，綜其全部罪刑之結果而為比較（最高法院
    九十五年度第八次刑庭會議決議可資參照）。茲就本件適用
    刑法法條新舊法比較之情形分論如下：
  (一)刑法第56條連續犯之規定業於94年1 月7 日修正刪除，並於
    95年7 月1 日施行。是於新法修正施行後，被告之數犯罪行
    為，即須分論併罰。此刪除雖非犯罪構成要件之變更，但顯
    已影響行為人刑罰之法律效果，自屬法律有變更，依新法第
    2 條第1 項規定，比較新、舊法結果，仍應適用較有利於被
    告之行為時法律即舊法論以連續犯，此有最高法院95年度第
    8 次刑事庭會議決議參照。
  (二)刑法第339 條第1 項之詐欺罪雖未修正，惟該等條文之法定
    刑除有期徒刑及拘役外，尚有併科或選科罰金刑之規定，而
    修正後之刑法第33條第5 款既已將罰金刑之最低額由銀元1
    元即新臺幣3 元，提高為新臺幣1 千元，比較新、舊法結果
    ，自以被告行為時即修正前之刑法第33條第5 款規定較有利
    於被告，應依刑法第2 條第1 項前段，適用修正前之刑法第
    33條第5款規定論科。
  (三)是綜上比較之結果，應適用修正前刑法之規定對於被告較為
    有利。
三、是核被告甲○○所為，係犯刑法第339 條第1 項之普通詐欺
    罪。被告先後多次之詐欺行為，時間緊接，方法相同，且係
    觸犯構成要件相同之罪，顯係基於概括犯意為之，為連續犯
    ，應依修正前刑法第56條之規定，論以一罪，並加重其刑。
    又檢察官起訴書雖未論及被告詐騙雄菱公司部分，惟該未論
    及部分與起訴意旨論及部分既有上述連續犯裁判上一罪之關
    係，自亦為起訴效力所及，本院自得併予審酌，附此敘明。
    爰審酌被告甲○○詐得洪邦公司之貨品金額共計78,750元、
    雄菱公司之貨品金額共595,600 元，價值非輕，且至今均尚
    未賠償被害人洪邦公司、雄菱公司之損失，惟犯後坦承犯行
    ，態度尚可等一切情狀，量處如主文所示之刑。另被告甲○
    ○所犯上開之罪雖在96年4 月24日以前，但係於中華民國九
    十六年罪犯減刑條例96年7 月16日施行前之96年6 月12日經
    通緝，而於該條例施行後之97年8 月12日經緝獲到案，有該
    條例第5 條所定不得減刑之情形，自不得依該條例之規定予
    以減刑，併此敘明。
據上論斷，應依刑事訴訟法第273 條之1 第1 項、第284 條之1
、第299 條第1 項前段，刑法第2 條第1 項前段、第339 條第1
項，修正前刑法第56條，刑法施行法第1條之1，判決如主文。
本案經檢察官靳隆坤到庭執行職務。
中    華    民    國    97    年    9     月    30    日
                  刑事第二庭      法  官  曾子珍
以上正本證明與原本無異。
如不服本判決應於收受本判決後10日內向本院提出上訴書狀，並
應敘述具體理由，如未敘述上訴理由者，應於上訴期間屆滿後20
日內補提理由書狀於本院（均須按他造當事人之人數附繕本）「
切勿逕送上級法院」。
中    華    民    國    97    年    9     月    30    日
                                  書記官  王翌翔
附錄本案論罪科刑法條全文
中華民國刑法第339條
（普通詐欺罪）
意圖為自己或第三人不法之所有，以詐術使人將本人或第三人之
物交付者，處5 年以下有期徒刑、拘役或科或併科1 千元以下罰
金。
以前項方法得財產上不法之利益或使第三人得之者，亦同。
前二項之未遂犯罰之。
 附表：
┌──┬──────┬────┬───┬─────┬─────────┐
│編號│行為時間    │被害人  │負責人│訂購貨品之│備            註  │
│    │            │（公司）│      │價額      │                  │
├──┼──────┼────┼───┼─────┼─────────┤
│1   │94年9 月9 日│洪邦公司│洪惠文│ 4,250元  │甲○○交付洪惠文  │
│    │            │        │      │          │票號QI0000000 號、│
├──┼──────┼────┼───┼─────┤發票人怡特國際有限│
│2   │94年9 月12日│同上    │同上  │ 5,950元  │公司、負責人黃信雄│
│    │            │        │      │          │、面額81,500元、付│
├──┼──────┼────┼───┼─────┤款人台北國際商業銀│
│3   │94年9 月17日│同上    │同上  │32,750元  │行、票載發票日94年│
│    │            │        │      │          │10月22日之支票1 紙│
├──┼──────┼────┼───┼─────┤給付左列編號1 至4 │
│4   │94年9 月20日│同上    │同上  │35,800元  │貨款，但遭退票，郭│
│    │            │        │      │          │瑞章共向洪邦公司詐│
│    │            │        │      │          │得價值78,750元之貨│
│    │            │        │      │          │品。              │
│    │            │        │      │          │                  │
├──┼──────┼────┼───┼─────┼─────────┤
│5   │94年9 月30日│雄菱公司│翁全成│199,000 元│(一)編號5部分：     │
│    │            │        │      │          │甲○○交付張新生  │
│    │            │        │      │          │票號BN0000000 號│
│    │            │        │      │          │、發票人同上、面額│
│    │            │        │      │          │89,600元、付款人合│
│    │            │        │      │          │作金庫銀行台北分行│
│    │            │        │      │          │、票載發票日94年10│
│    │            │        │      │          │月25日之支票1 紙；│
│    │            │        │      │          │票號BN0000000 號│
│    │            │        │      │          │、發票人同上、面額│
│    │            │        │      │          │108, 000元、票載發│
│    │            │        │      │          │票日94年10月30日之│
│    │            │        │      │          │支票1 紙；現金1,│
│    │            │        │      │          │400 元給付左列編號│
│    │            │        │      │          │5 貨款，惟、之│
│    │            │        │      │          │支票於94年10月25日│
│    │            │        │      │          │，均因存款不足皆遭│
│    │            │        │      │          │退票。            │
├──┼──────┼────┼───┼─────┤                  │
│6   │94年10月19日│同上    │同上  │199,000 元│(二)編號6 、7 部分：│
│    │            │        │      │          │甲○○應於94年10月│
├──┼──────┼────┼───┼─────┤29日前給付貨款，張│
│7   │94年10月22日│同上    │同上  │199,000 元│新生於94年10月25日│
│    │            │        │      │          │得知上開、支票│
│    │            │        │      │          │無法兌現後，甲○○│
│    │            │        │      │          │亦聯絡不上，始知受│
│    │            │        │      │          │騙。              │
│    │            │        │      │          │                  │
│    │            │        │      │          │(三)雄菱公司被詐騙金│
│    │            │        │      │          │額總計595,600 元。│
│    │            │        │      │          │（597,000-1,400） │
├──┴──────┴────┴───┴─────┴─────────┤
│                                        被告詐騙金額合計674,350元   │
│                                               （78,750＋595,600）  │
└──────────────────────────────────┘


司法院資訊處製作；財團法人民間司法改革基金會備份。
